臺灣高等法院刑事判決　　　　　　　　　　　　　　九十三年度上訴字第四三三號
　　上　訴　人　臺灣臺北地方法院檢察署檢察官
　　被　　　告　乙○○
右上訴人因被告遺棄案件，不服臺灣臺北地方法院九十二年度訴字第七二七號，中華
民國九十三年一月十五日第一審判決（起訴案號：臺灣臺北地方法院檢察署九十一年
度偵字第四二一五號），提起上訴，本院判決如左：
    主  文
上訴駁回。
    理  由
一、公訴意旨略以：緣甲○○（所涉犯因過失致林美娟於死部分犯行及毀棄他人之物
    部分犯行，經本院以九十二年度上訴字第二七九二號判決，分別處有期徒刑六月
    及有期徒刑三月，另涉犯遺棄林美娟屍體部分犯行，經台灣宜蘭地方法院九十一
    年度訴字第四０六號判決有期徒刑七月，均已確定）與林美娟係朋友關係，於民
    國九十年八月廿日下午一時許，甲○○與林美娟在甲○○位於臺北市○○區○○
    路一四二之十三號三樓二○七室（白雪大旅社）租住處施用第一級毒品海洛因，
    詎林美娟施用毒品後死亡。甲○○發現林美娟已無呼吸心跳後，竟起意遺棄林美
    娟之屍體，於同日晚間十時卅分許，召被告乙○○（綽號排骨）至其上開租住處
    共同謀議遺棄屍體，翌日凌晨二時許，由甲○○將林美娟屍體自住處背至樓下，
    並推由乙○○至臺北市○○○路天橋下召喚計程車，二人合力將林美娟屍體搬到
    臺北市○○街捷運站旁公園內棄置，嗣為警查獲等語。因認被告乙○○涉犯刑法
    第二百四十七條第一項之遺棄屍體罪嫌。
二、按犯罪事實應依證據認定之，無證據不得認定其犯罪事實。又不能證明被告犯罪
    者，應諭知無罪之判決，刑事訴訟法第一百五十四條第二項、第三百零一條第一
    項分別定有明文。再按，事實之認定，應憑證據，如未能發現相當證據，或證據
    不足以證明，自不能以推測或擬制之方法，為裁判基礎；且認定不利於被告之事
    實須依積極證據，苟積極證據不足為不利於被告事實之認定時，即應為有利於被
    告之認定；另認定犯罪事實所憑之證據，雖不以直接證據為限，間接證據亦包括
    在內，然而無論直接證據或間接證據，其為訴訟上之證明，須於通常一般之人均
    不致有所懷疑，而得確信其為真實之程度者，始得據為有罪之認定，倘其證明尚
    未達到此一程度，而有合理之懷疑存在而無從使事實審法院得有罪之確信時，即
    應由法院為諭知被告無罪之判決（最高法院四十年台上字第八六號、三十年台上
    字第八一六號、七十六年台上字第四九八六號判例參照）。
三、公訴人認被告乙○○涉犯刑法第二百四十七條第一項之遺棄屍體罪嫌，無非以被
    告於偵查中之供述及證人甲○○於警詢時之證詞資為論據。訊據被告乙○○固承
    認於九十年八月廿日晚間十時卅分許，至甲○○位於台北市○○區○○路一四二
    之十三號三樓二○七室之租住處，嗣後有幫甲○○叫計程車之事實，惟堅詞否認
    有遺棄屍體之犯行，辯稱：當天是甲○○找我去他投宿的白雪大旅社與他聊天，
    我進去旅社後看到一個女生躺在那邊，我看那個女生怪怪的，我不曉得她已經死
    亡，就說是不是要將她送醫院，是甲○○背那個女的，我只是走在他們前面，幫
    甲○○叫計程車，前往醫院的途中，甲○○就叫我去幫他籌醫藥費，我就先行下
    車，等我籌到醫藥費之後，趕至與甲○○約定的馬偕醫院，但是並沒有看到甲○
    ○，我就回去了等語。是本件應予審酌者厥為被告乙○○是否知悉被害人林美娟
    業已死亡，及基於共同遺棄屍體之犯意而參與搬運屍體，進而遺棄屍體？
四、經查：
  (一)被害人林美娟因毒品中毒死亡之事實，有台灣台北地方法院檢察署檢察官督同法
    醫師相驗並囑託法務部法醫研究所解剖覆驗屬實，有勘驗筆錄、相驗屍體證明書
    、驗斷書及法務部法醫研究所出具之法醫所醫鑑字第一０七四號鑑定書各一份
    在卷可稽，經原審調取台灣台北地方法院檢察署九十年相字第六０九號卷宗核閱
    屬實（見該案卷第十三、十四頁、第三一頁至第三四頁及第八七頁至第九四頁）
    。
  (二)證人甲○○於原審審理時屢經傳喚、拘提無著，致未能到庭作證說明，惟其於台
    灣宜蘭地方法院九十一年訴字第四０六號案件審理時已供稱：我因為林美娟死亡
    不知道要如何處理，所以在隔天凌晨一點多左右到外面閒逛，而在捷運雙連車站
    碰到乙○○，我先騙他到我家聊天，乙○○不知道林美娟已經死亡，所以提議將
    林美娟送醫，乙○○從頭到尾都沒有碰到死者的身體等語（見該案卷宗第四一頁
    、第一二七頁及第一三三頁）；又證人即白雪大旅社櫃臺人員陳寶凌於原審調查
    時證稱：案發當日凌晨，我看到有一名男子跟著甲○○回來，沒多久，那名男子
    及甲○○就一起出去，當時甲○○還背著一名女子，我有看到該名女子臉色蒼白
    ，感覺上好像是睡著了，並沒有注意那名女子是否有呼吸的情形，另一名男子並
    沒有接觸該名女子等語（見原審卷第七五頁）。足證被告乙○○並沒有接觸被害
    人林美娟，亦不知被害人業已死亡，且若僅自被害人林美娟之外觀觀察，亦難辨
    認被害人林美娟是否死亡，況證人甲○○並未告知被告乙○○被害人林美娟已經
    死亡一情，是被告乙○○所為不知被害人林美娟已死亡之辯解，應可採信。
  (三)證人甲○○雖於警詢時供稱：「排骨」（即被告）當時有與我共同搭乘計程車至
    捷運站公園，到達該處後，由我自己一人將林美娟的屍體搬至公園內棄置，並打
    一一九，等一一九救護人員到達後，我才跟「排骨」一起離去云云（見台灣台北
    地方法院檢察署九十年偵字第二０九九八號卷宗第九頁反面），惟自證人甲○○
    所為上開供述，尚難以此認定被告乙○○主觀上知悉林美娟已死亡之事實，且證
    人甲○○於該次警詢中亦一再供稱：被告乙○○並未幫忙搬運林美娟之屍體，亦
    未碰觸林美娟之屍體，僅係幫忙叫計程車而已等情，且證人甲○○因犯過失致人
    於死等案件，經台灣宜蘭地方法院以九十一年度訴字第四０六號判決，就遺棄林
    美娟屍體部分處有期徒刑七月，此部分經甲○○提起上訴，本院以九十二年度上
    訴字第二七九二號判決，駁回甲○○此部分之上訴，並認定被告乙○○對於甲○
    ○遺棄林美娟屍體之犯行並不知情，與證人甲○○間並無犯意聯絡及行為分擔之
    情，該判決業經確定，有上開台灣宜蘭地方法院以九十一年度訴字第四０六號判
    決及本院九十二年度上訴字第二七九二號判決書附於原審卷可證，是尚難以證人
    甲○○上開於警詢中之供述作為不利於被告乙○○之認定。
五、此外，復無其他積極證據足資認定被告乙○○有遺棄屍體之犯行，揆諸首揭規定
    ，既無積極證據足認被告乙○○有遺棄屍體之犯行，自屬不能證明其犯罪，原審
    為被告無罪判決之諭知，經核於法並無不合。
六、公訴人上訴意旨略以：證人金石堂於警訊及偵查中供稱：「急救無效之後，伊外
    出遇見「阿明」（即乙○○），伊與他一起回旅社，他要我再急救看看，但之後
    伊要他幫伊搬「屍體」，他不敢，他怕吃官司，伊願意主動配合查證」、「急救
    無效後，伊就提議把林美娟背出去，當時「排骨」沒有出聲，「排骨」幫伊叫一
    部計程車，並一起搭車至捷運站公園。之前警詢未提及「排骨」，是因為「排骨
    」之幫伊叫計程車，當時伊怕會有事，才對警方隱瞞。」、「晚上七點多，伊叫
    不醒林美娟，她已停止呼吸，乙○○指示幫伊叫車而已。」、「乙○○在公園旁
    邊幫伊找電話打一一九」云云，認被告應已知悉被害人死亡。惟查，依上開證人
    甲○○之證言，充其量僅能說明甲○○先對被害人急救，急救無效後，被告受甲
    ○○要求共同將被害人送醫救治，並無雙方謀議遺棄被害人屍體之證據，而證人
    甲○○已於警詢、偵查中均一再表示被告並無和渠一起搬運林美娟屍體之行為，
    渠僅是叫被告幫忙叫計程車，並打一一九叫救護人員到來，且被告到達甲○○住
    處時，甲○○才告知被告林美娟因吸毒過量倒下，被告尚叫甲○○對林美娟施救
    ，待渠等認為無效時，甲○○才將林美娟背至路旁由被告叫計程車並向一一九求
    助（見前揭偵查卷第八至十頁）。是被告應係基於幫助甲○○將林美娟送醫之意
    思，而替甲○○叫計程車及打一一九求救，而非幫助甲○○遺棄被害人之屍體。
    公訴人仍執前詞，以被告應早知悉林美娟已死亡之事實，仍與甲○○共同遺棄林
    美娟之屍體云云，尚嫌無據，上訴非有理由，應予駁回。
據上論斷，應依刑事訴訟法第三百六十八條，判決如主文。
本案經檢察官王安明到庭執行職務。
中　　　華　　　民　　　國　　九十三　　年　　　四　　　月　　　八　　　日
                        臺灣高等法院刑事第七庭
                            審判長法  官  吳  啟  民
                                  法  官  施  俊  堯
                                  法  官  蘇  隆  惠
右正本證明與原本無異。
如不服本判決，應於收受送達後十日內向本院提出上訴書狀，其未敘述上訴之理由者
並得於提起上訴後十日內向本院補提理由書（均須按他造當事人之人數附繕本）。
                                  書記官  周  素  秋
中　　　華　　　民　　　國　　九十三　　年　　　四　　　月　　　八　　　日
